臺灣屏東地方法院民事判決　　　　　　110年度潮簡字第196號
原　　　告　羅飛地　
被　　　告　臺灣產物保險股份有限公司

法定代理人　李泰宏　
訴訟代理人　季佩芃律師


複代理人　　鍾奇維　
上列當事人間債務人異議之訴事件，本院於民國110 年10月12日
言詞辯論終結，判決如下：
    主  文
本院109 年度司執字第58267 號清償債務強制執行事件之強制執
行程序，應予撤銷。
被告不得執本院92年度執字第17888 號債權憑證為執行名義，對
原告聲請強制執行。
訴訟費用由被告負擔。
    事實及理由
一、原告主張：原告於民國89年6 月積欠被告本金新臺幣（下同
    ）208,548 元及利息、違約金，經被告聲請強制執行無結果
    ，由本院於92年11月10日發給92年度執字第17888 號債權憑
    證（下稱系爭債權憑證），被告遲至109 年11月25日始再向
    本院聲請強制執行，雖經本院109 年度司執字第58267 號清
    償債務強制執行事件受理並進行強制執行程序（下稱系爭強
    制執行程序）。然系爭債權憑證之本金等債權已罹於民法第
    125 條所定15年時效，而利息及違約金等從權利，依民法第
    125 條、第146 條亦罹於時效而消滅，原告既為時效答辯，
    自得拒絕給付，爰依強制執行法第14條第1 項規定提起本件
    訴訟，並聲明：如主文第1 、2 項所示。
二、被告方面：被告否認原告時效抗辯，縱本金已罹於時效，於
    原告行使時效抗辯前五年之利息債權及違約金債權，均非民
    法第146 條之從權利，且違約金債權請求權時效應為15年，
    有最高法院96年度台上字第2540號裁定、臺灣高等法院暨所
    屬法院100 年法律座談會民事類提案第1 號研討結果可資參
    照，是被告對原告仍有自起訴日回溯5 年之利息債權99,378
    元、回溯15年之違約金債權59,616元等語，資為抗辯，並聲
    明：原告之訴駁回。
三、經查，被告對原告之上開債權，經強制執行後，由本院於92
    年11月10日發給系爭債權憑證，被告於109 年11月26日，以
    系爭債權憑證為執行名義，向本院聲請強制執行，現為系爭
    強制執行程序尚未終結，原告則於110 年3 月19日提起本件
    訴訟等情，有系爭債權憑證影本、本院收卷章戳可佐（本院
    卷第4 、6 頁），並經本院調取系爭強制執行程序卷宗核閱
    無誤，且為兩造所不爭執，堪信為真實。
四、得心證之理由：
  ㈠被告之債權是否罹於時效：
  ⒈按請求權，因15年間不行使而消滅，但法律所定期間較短者
    ，依其規定。利息、紅利、租金、贍養費、退職金及其他一
    年或不及一年之定期給付債權，其各期給付請求權，因五年
    間不行使而消滅。消滅時效，因起訴而中斷，開始執行行為
    或聲請強制執行，與起訴有同一效力。時效中斷者，自中斷
    之事由終止時，重行起算。時效完成後，債務人得拒絕給付
    。民法第125 條、第126 條、第129 條第1 項第3 款、第2
    項第5 款、第137 條第1 項、第144 條第1 項各有明文。次
    按消滅時效因開始執行行為或聲請強制執行而中斷；時效中
    斷者，自中斷之事由終止時，重行起算，民法第一百二十九
    條第二項第五款及第一百三十七條第一項固分別定有明文，
    惟消滅時效完成後，如債權人依原執行名義或債權憑證聲請
    法院再行強制執行時，亦不生中斷時效或中斷事由終止重行
    起算時效之問題，債務人自非不得對之提起債務人異議之訴
    ，以排除該執行名義之執行（最高法院89年度台上字第1623
    號裁判要旨參照）。又按利息債權為從權利。已屆期之利息
    債權，因具有獨立性，而有法定（5 年）請求權時效期間之
    適用。而主權利因時效消滅者，其效力及於從權利，民法第
    146 條定有明文。此從權利應包括已屆期之遲延利息在內（
    最高法院99年度第5 次民事庭會議決議參照）。復按違約金
    係於原約定利息以外，按本金乘上原約定利率之成數、逾期
    之長短日數計算者，係依附於本金債權而生，與主權利間有
    從屬性，應隨同主權利而消滅（最高法院109 年度台上字第
    1185號、109 年度台上字第2810號判決意旨參照）。
  ⒉經查，原告於88年6 月24日向被告借款後未清償，被告遂向
    本院聲請核發支付命令，嗣持本院89年度促字第17443 號支
    付命令向本院聲請強制執行，本院於執行無結果後，由本院
    於92年11月10日發給系爭債權憑證等節，經本院核閱系爭債
    權憑證及本院89年度促字第17443 號支付命令卷無訛，故系
    爭債權憑證之本金208,548 元債權及程序費用123 元債權請
    求權時效，均適用民法第125 條規定為15年。又本院職權調
    閱系爭債權憑證之執行紀錄，自發給系爭債權憑證後，系爭
    債權憑證之檔案於同年12月2 日歸檔（本院卷第39頁），即
    無相關執行紀錄，被告亦未提出迄至109 年11月26日間，另
    有聲請強制執行等中斷時效之證據，足認迄至109 年11月26
    日止，被告上開債權請求權，已罹於時效。
  ⒊又本件利息債權部分，除自109 年11月26日回溯逾5 年之請
    求權顯罹於5 年之時效，復依上揭實務見解，屆期之利息仍
    有民法第146 條之適用，則被告所稱5 年內之屆期利息債權
    請求權，亦隨本金債權請求權而罹於時效，故原告自得行使
    時效抗辯而拒絕給付。
  ⒋至本件違約金債權部分，依系爭債權憑證、被告提出債權金
    額計算書所示，兩造約定之違約金係於原約定利息以外，按
    本金乘上一定利率，即原利率之10% 或20% ，及逾期之長短
    日數為計算（本院卷第6 、21頁），顯係依附於本金債權，
    揆諸上開說明，本件違約金債權請求權依民法第146 條規定
    ，亦隨同主權利而時效消滅，是原告所陳，確非子虛。
  ⒌而被告上開所辯，及引用之前揭實務見解，除悖於前揭最高
    法院最新見解，亦與民法第146 條未合，已非可採。
  ㈡原告請求應屬有據：
  ⒈按執行名義成立後，如有消滅或妨礙債權人請求之事由發生
    ，債務人得於強制執行程序終結前，向執行法院對債權人提
    起異議之訴。如以裁判為執行名義時，其為異議原因之事實
    發生在前訴訟言詞辯論終結後者，亦得主張之，強制執行法
    第14條第1 項定有明文。所謂消滅債權人請求之事由，例如
    清償、提存、抵銷、免除、混同、債權讓與、債務承擔、更
    改、消滅時效完成、解除條件成就、契約解除或撤銷、另訂
    和解契約，或其他類此之情形。所謂妨礙債權人請求之事由
    ，例如債權人同意延期清償、債務人行使同時履行抗辯權等
    （最高法院98年台上字第1899號判決參照）。次按債務人異
    議之訴係為排除執行名義之執行力，是債務人提起異議之訴
    ，其聲明請求撤銷特定執行事件之執行程序，或請求債權人
    不得持執行名義對債務人為強制執行，均無不可（最高法院
    109 年度台上字第764 號判決要旨參照）。
  ⒉被告對原告之上揭債權請求權，於系爭債權憑證之執行名義
    成立後，皆罹於時效，有如前述，參諸上開說明，原告請求
    被告不得持系爭債權憑證對原告為強制執行，及系爭強制執
    行程序應予撤銷，俱屬可取。
五、綜上所述，原告依強制執行法第14條第1 項前段規定，請求
    如主文第1 、2 項，均為有理由，應予准許。
六、本件事證已臻明確，兩造其餘攻擊防禦方法及證據，核與判
    決之結果不生影響，爰不一一論列，併此敘明。
七、訴訟費用負擔之依據：民事訴訟法第78條。
中    華    民    國   110    年    11    月    4     日
                  潮州簡易庭  法  官  曾迪群
以上正本係照原本作成。
如不服本判決，應於送達後20日內，向本院提出上訴狀並表明上
訴理由，如於本判決宣示後送達前提起上訴者，應於判決送達後
20 日內補提上訴理由書（須附繕本）。如委任律師提起上訴者
，應一併繳納上訴審裁判費。
中    華    民    國   110    年    11    月    4     日
                              書記官  劉  佳